臺灣高等法院臺南分院民事裁定
111年度家抗字第10號
抗  告  人  乙○○  
相  對  人  甲○○  
上列當事人間因離婚等事件，抗告人對於中華民國111年6月29日
臺灣臺南地方法院111年度婚字第154號所為裁定，提起抗告，本
院裁定如下：
    主  文
原裁定廢棄。
    理  由
一、抗告意旨略以：相對人甲○○（下稱甲○○）以抗告人乙○○（下
    稱乙○○）與訴外人「阿津」間有逾越一般已婚之人交往份際
    ，侵害其配偶權為由訴請離婚，依最高法院110年度台上字
    第1622號判決意旨、107年度台抗字第706號裁定意旨，應認
    訴之原因事實發生之妻居所地，即乙○○居所地之法院有管轄
    權，而乙○○居住於臺南市，是原法院自有管轄權。至兩造固
    曾於新北市新莊區租屋同住，惟依結婚證明書所載，兩造之
    通訊地址均在臺南市新市區，且甲○○更已於民國（下同）10
    9年6月返回澳門，足見該處並非兩造長久居住之地。原裁定
    逕將本件移送臺灣新北地方法院，顯有違誤，爰請求廢棄原
    裁定等語。
二、按「婚姻事件有下列各款情形之一者，由中華民國法院審判
    管轄：一、夫妻之一方為中華民國國民」；家事事件法第53
    條第1項第1款定有明文。本件甲○○為澳門人，乙○○為我國國
    民，有甲○○之居留證、結婚證明書及乙○○戶籍資料在卷可憑
    （見司家調卷一第21、27頁、司家調卷二第3頁）。乙○○既
    為我國國民，依上開規定，我國法院就本件離婚事件有審判
    管轄權，合先敘明。
三、次按確認婚姻無效、撤銷婚姻、離婚、確認婚姻關係存在或
    不存在事件，專屬下列法院管轄：一、夫妻之住所地法院。
    二、夫妻經常共同居所地法院。三、訴之原因事實發生之夫
    或妻居所地法院；家事事件法第52條第1項第1至3款分別定
    有明文。而關於該條規定之立法說明為：「確認婚姻無效、
    撤銷婚姻、離婚、確認婚姻關係存在或不存在事件，多在婚
    姻生活之中心，即夫妻住居所地發生，為維護公益及調查證
    據之便捷，並為尊重當事人之意思，便利其使用法院及平衡
    追求實體及程序利益，應允許當事人得合意定其管轄法院之
    規定，就確認婚姻無效、撤銷婚姻、離婚、確認婚姻關係存
    在或不存在事件訴訟，以競合管轄之方式定其專屬管轄法院
    。又現今婚姻形態多樣，婚姻事件中有爭執而提起訴訟之夫
    妻，或經常居住於共同戶籍地以外之處所，或無共同戶籍地
    ，或無法依上開民法規定達成協議，亦未聲請法院定住所地
    ，或常已各自分離居住，故為因應時代變遷及婚姻態樣多元
    化的現象，爰以夫妻之住所地、經常共同居所地、訴之原因
    事實發生之夫或妻居所地之法院定專屬管轄法院」。是依立
    法意旨，離婚事件，依家事事件法第52條第1項各款所定之
    法院，均有競合之專屬管轄權，且依家事事件法第51條準用
    民事訴訟法第22條規定，原告得任向其中一法院起訴，均屬
    適法。
四、甲○○於原審起訴主張：兩造於108年12月24日登記結婚，共
    同租屋居住於新北市新莊區，度過半年幸福新婚生活，其後
    兩造共同決議，由甲○○於109年6月間返回澳門尋找福利較佳
    之工作；詎109年11月間乙○○即以通訊軟體Line告知已經喜
    歡上「阿津」，更承認與「阿津」發生性行為，顯見乙○○於
    婚姻關係中與其他異性有逾越一般已婚之人之交往份際，兩
    造間具有民法第1052條第2項難以維持婚姻之重大事由，且
    可歸責於乙○○，爰依民法第1052條第2項訴請離婚，並請求
    離婚損害賠償新臺幣50萬元等語。查兩造婚後係共同居住於
    新北市新莊區，有房屋租賃契約在卷可稽（見司家調卷一第
    23頁），堪認新北市係兩造共同居所地，就本件離婚事件有
    專屬管轄權。惟甲○○自109年6月即離去該址，且該址之租賃
    期間至109年12月14日止，未見兩造繼續承租作為共同居所
    。復參以乙○○之戶籍所在地本在臺南市○○區○○○路000號00樓
    （見司家調卷二第3頁），此後亦遷居於臺南市○區○○○路000
    號0棟0樓之2（見司家調卷一第49頁），可認乙○○於新北市
    新莊區之租屋租期屆滿後，已遷回臺南市。而依甲○○主張之
    離婚事實觀之，乙○○係自109年11月起始與「阿津」交往，
    縱認乙○○與「阿津」間有發生逾越一般普通朋友之交往份際
    ，該原因事實亦發生於乙○○遷居臺南市期間；是乙○○主張訴
    之原因事實發生地在臺南市，原法院就本件離婚事件有專屬
    管轄權等語，洵可採信。又本件雖有數個競合專屬管轄權法
    院，惟並無先後順序之分，是甲○○選擇向有專屬管轄權之原
    法院提起本件離婚訴訟，堪認適法。原裁定遽將本件離婚訴
    訟移轉管轄至臺灣新北地方法院，尚有未洽。抗告意旨指摘
    原裁定不當，聲明廢棄，為有理由，應由本院將原裁定廢棄
    ，發回原審另為妥適之處理。
五、據上論結，本件抗告為有理由，裁定如主文。
中　　華　　民　　國　　111 　年　　8 　　月　　15　　日
                  家事法庭      審判長法  官  張世展  

                                      法  官  洪挺梧

                                      法  官  黃佩韻
上為正本係照原本作成。
本裁定除以適用法規顯有錯誤為理由外，不得再抗告。如提再抗
告，應於收受送達後十日內向本院提出再抗告狀（須附繕本），
並繳納再抗告費新台幣一千元。
提起再抗告應委任律師或具有律師資格之人之委任狀；委任有律
師資格者，另應附具律師資格證書及釋明委任人與受任人有民事
訴訟法第466條之1第1項但書或第2項所定關係之釋明文書影本。
中　　華　　民　　國　　111 　年　　8 　　月　　15　　日
                                    
　　　　　　　　　　　　　　　　　　  書記官  黃玉秀
【附註】
民事訴訟法第495條之1第2項準用同法第466條之1第1、2項規定
：
⑴對於第二審判決上訴，上訴人應委任律師為訴訟代理人。但上
  訴人或其法定代理人具有律師資格者，不在此限。
⑵上訴人之配偶、三親等內之血親、二親等內之姻親，或上訴人
  為法人、中央或地方機關時，其所屬專任人員具有律師資格並
  經法院認為適當者，亦得為第三審訴訟代理人。
民事訴訟法第466條之2第1項：
  上訴人無資力委任訴訟代理人者，得依訴訟救助之規定，聲請
  第三審法院為之選任律師為其訴訟代理人。